最高法院刑事判決　　　　　　九十六年度台上字第三二七五號
上　訴　人　甲○○
選任辯護人　蔡進清律師
上列上訴人因強盜案件，不服台灣高等法院高雄分院中華民國九
十二年十月二十八日第二審判決（九十二年度上訴字第一六三九
號，起訴案號：台灣高雄地方法院檢察署九十一年度偵字第一二
二三一、一六三九四、一六五二四、一七０五０、一八六八三號
），提起上訴，本院判決如下：
    主  文
原判決撤銷，發回台灣高等法院高雄分院。
    理  由
本件原判決認定上訴人甲○○與不詳姓名之成年男子，共同基於
意圖為自己不法所有之犯意聯絡，於民國九十一年四月十二日凌
晨二時四分許，由該成年男子騎乘機車搭載上訴人，攜帶上訴人
所有之兇器柴刀一把，在高雄市○○區○○路十五巷口，先以機
車擋在乙○○正前方，由上訴人下車拉扯彼手持之皮包，因乙○
○緊抓不放，上訴人即從腰間亮出上開柴刀（有封套），以在彼
臉部前方晃動之強暴方式，至使彼不能抗拒，而強行取走該只皮
包等情，並以第一審認定事實有誤，因而撤銷第一審關於上訴人
部分之判決，改判仍論處上訴人共同攜帶兇器強盜罪刑，固非無
見。
惟查：（一）有罪判決書之事實記載，為適用法令之準據，法院
應將依職權認定與論罪科刑有關之事實，翔實記載，然後於理由
內逐一說明其憑以認定之證據。倘若事實認定與理由說明，不相
一致；或所認定之事實，與卷證資料不符，按諸刑事訴訟法第三
百七十九條第十四款後段規定，均屬判決理由矛盾之當然違背法
令。經查：１、原判決事實欄記載本件強盜犯罪所用之柴刀為上
訴人所有，理由欄並謂該把柴刀並非扣案二把柴刀中之一把等情
（見原判決第一頁倒數第一至二行、第五頁理由一(四)）。但查證
人乙○○於第一審法院受命法官調查證據時，經提示扣案之柴刀
供彼辨認時，陳稱「經我（指乙○○）當庭辨認刀子就是如庭上
的一樣，但歹徒亮刀時，刀上尚有類似皮革的封套」等語（見第
一審卷一第一四九頁倒數第四行）。倘乙○○所述屬實，則本件
強盜所使用之柴刀，是否即為扣案二把柴刀中之一把？又扣案之
二把柴刀原係高雄市○○區○○路七００號二十一世紀生活百貨
販售之物，業據證人曾亞衍於警詢時指明（見高雄市政府警察局
三民第二分局第0000000000號警局卷第十七頁）。該
二把柴刀是否原附有「類似皮革的封套」？亦非無從調查，乃原
審未予究明，率為上開之論斷，自有查證未盡之違誤。２、原判
決事實欄記載，上訴人強盜所得之皮包內置放之物，除乙○○自
有之現金、信用卡、金融卡、駕照、健保卡、美髮丙級技術執照
、手機外，尚有雷繼天之駕照，並謂第一審將之誤載為雷繼天之
身分證云云（見原判決第二頁第四至七行）；理由欄復說明上訴
人曾因侵占雷繼天之駕照，經法院判處罰金，有卷附第一審法院
九十一年度雄簡字第一０００號刑事判決可參等語（見原判決第
四頁倒數第一行至第五頁第二行）。但查：(1)依原審九十二年十
月七日及同年月二十一日之審判筆錄所載，原審於各該審判期日
均曾提示「雷繼天之身分證」詢問上訴人之意見（見原審卷第五
十四頁倒數第六行、第九十九頁第十一行）；則皮包內所置者究
為雷繼天之「身分證」或「駕照」？尚有待釐清。(2)再依卷附第
一審法院於九十一年七月二日所為九十一年度雄簡字第一０００
號刑事判決所載，上訴人係侵占雷繼天之身分證，且所侵占之身
分證已由雷繼天領回，有贓物認領保管收據在卷可憑等情（見第
一審卷二第一三三頁）；則原判決謂上訴人係侵占雷繼天之駕照
云云，似與卷內證據資料未符。又雷繼天之身分證既於九十一年
七月二日之前即已由雷繼天領回，原審如何於上開審判期日再為
提示？足見原審所進行調查證據之程序亦不無瑕疵。（二）檢察
官就被告之全部犯罪事實以實質上或裁判上一罪起訴者，因其刑
罰權單一，在審判上為一不可分割之單一訴訟客體，法院自應就
全部犯罪事實予以合一審判，以一判決終結之，如僅就其中一部
分加以審認，而置其他部分於不論，即屬刑事訴訟法第三百七十
九條第十二款所稱已受請求之事項未予判決之違法。經查本件檢
察官起訴意旨指上訴人與顏年上（另據第一審法院判處罪刑確定
）共為起訴書附表編號六至十九之犯行，係犯刑法第三百二十五
條第一項之搶奪罪，且其數搶奪行為應依行為時刑法所定連續犯
之規定論以一罪（見第一審卷一第二至五頁）。原判決認起訴書
附表編號十三即被害人為乙○○部分，應係上訴人與不詳姓名之
成年男子共同攜帶兇器而為之強盜犯行，爰變更起訴法條，就該
部分改論以刑法第三百三十條第一項共同攜帶兇器強盜罪；對於
起訴書附表編號六至十二、十四至十九（即原判決附表編號一至
十三）部分，則謂並無確切證據足證上訴人該部分犯罪，其被訴
犯罪尚屬不能證明等語（見原判決第五至七頁理由二，又第五頁
倒數第一行將上訴人之姓名誤植為「顏年上」，案經發回，請注
意更正）。則原判決就檢察官起訴意旨認與起訴書編號十三有罪
部分，具裁判上一罪關係之起訴書附表編號六至十二、十四至十
九部分，自應於判決內敘明不另為無罪之諭知；原判決漏未說明
，顯有已受請求之事項，未予判決之違法。另起訴書附表編號十
三所得財物欄並未記載有「雷繼天之駕照」，原判決將此部分併
予審判，但未說明何以得一併審判之理由，理由亦有欠完備。以
上，或為上訴意旨所指摘，或為本院得依職權調查之事項，應認
原判決有撤銷發回更審之原因。
據上論結，應依刑事訴訟法第三百九十七條、第四百零一條，判
決如主文。
中　　華　　民　　國　九十六　年　　六　　月　二十一　日
                      最高法院刑事第八庭
                          審判長法官  陳　正　庸
                                法官  賴　忠　星
                                法官  林　開　任
                                法官  林　立　華
                                法官  吳　昆　仁
      本件正本證明與原本無異
                                      書  記  官
中　　華　　民　　國　九十六　年　　六　　月　二十六　日
                                                z
